最高法院刑事判決　　　　　　　　　 110年度台上字第5563號
上　訴 人　謝偉澤　男民國00年0月0日生
　　　　　　　　　 身分證統一編號：Z000000000
　　　　　　　　　 住臺南市○區○○路000巷00弄00號
選任辯護人　鄭猷耀律師
　　　　　　陳廷瑋律師
　　　　　　吳鎧任律師
上列上訴人因違反洗錢防制法案件，不服臺灣高等法院臺中分院
中華民國110年5月26日第二審判決（110 年度金上訴字第83號，
起訴案號：臺灣彰化地方檢察署108 年度偵字第4824、9152號）
，提起上訴，本院判決如下：
    主  文
上訴駁回。
    理  由
一、按刑事訴訟法第377 條規定，上訴於第三審法院，非以判決
    違背法令為理由，不得為之。是提起第三審上訴，應以原判
    決違背法令為理由，係屬法定要件。如果上訴理由書狀並未
    依據卷內訴訟資料，具體指摘原判決不適用何種法則或如何
    適用不當，或所指摘原判決違法情事，顯與法律規定得為第
    三審上訴理由之違法情形，不相適合時，均應認其上訴為不
    合法律上之程式，予以駁回。
二、本件原判決撤銷第一審關於上訴人甲○○部分之科刑判決，
    改判從一重論處上訴人共同犯洗錢防制法第14條第1 項之洗
    錢罪共25罪刑（均另想像競合犯恐嚇取財罪）。
三、按證據之取捨及事實之認定，均為事實審法院之職權，倘其
    採證認事並未違背證據法則，並已詳述其取捨證據及得心證
    之理由者，即不能任意指為違法而執為適法之第三審上訴理
    由。查原判決係綜合全案辯論意旨及調查證據所得，併採取
    上訴人在原審之自白，佐以證人即如原判決附表（下稱附表
    ）編號1 至25所示被害人楊庠霖等25人於警詢中之指證，以
    及卷內與上訴人之自白相符之證據資料，依法認定上訴人有
    原判決事實欄所載共同意圖為自己不法之所有，提供其所有
    中華郵政臺南成功路郵局帳號00000000000000號帳戶（下稱
    郵局帳戶）予真實姓名年籍不詳之某成年男子（下稱甲男）
    使用，供其於附表編號1 至25所示時間，向上開被害人實行
    恐嚇取財犯行，致該等被害人心生畏懼，而依指示將款項匯
    入上訴人提供之上開郵局帳戶，再由上訴人與甲男共同前往
    提領，並藉此迂迴層轉方式，製造金流斷點，而掩飾、隱匿
    恐嚇取財犯罪所得之去向及所在等犯行，已載敘所憑之證據
    及理由。所為論斷，核無悖於論理法則與經驗法則，且有卷
    內證據資料可資覆按，即無違法可指。又本案共同被告謝智
    仰被訴與上訴人共同犯罪部分，業經第一審判決無罪確定，
    並敘明理由在案（見第一審判決第9 至10頁），況上訴人之
    共同正犯甲男究竟是否為謝智仰乙節，於上訴人之本案犯罪
    並無影響（依原審之認定，本案並無證據足認甲男為未滿18
    歲之少年），上訴人在原審就此事項復未為如何調查之請求
    ，則原審認上訴人之犯罪事證已明，而未再為其他無益調查
    ，自無調查證據職責未盡之違法情形可指。
四、按量刑輕重及執行刑之量定，均屬為裁判之法院得依職權裁
    量之範圍，苟其量刑已以行為人之責任為基礎，並斟酌刑法
    第57條各款所列情狀，在法定刑度內，酌量科刑，而無顯然
    失當或違反公平、比例及罪刑相當原則，或無偏執一端，致
    明顯失出失入情形，其執行刑之量定，亦未違反刑法第51條
    各款所定之方法或範圍（即法律之外部性界限），又無明顯
    悖於前述量刑規範或整體法律秩序原則（即法律之內部性界
    限），即不得任意指為違法或不當。查原判決已以上訴人之
    責任為基礎，具體審酌刑法第57條科刑等相關一切情狀，就
    上訴人所犯前開各罪分別為刑之量定，及定其應執行刑為有
    期徒刑1年6月，併科罰金新臺幣5 萬元，並諭知罰金易服勞
    役之折算標準，既係合法行使其刑罰裁量職權，於客觀上未
    逾越法定刑度，亦無悖於量刑原則，且與定執行刑之內、外
    部性界限無違，既無逾越法律規定範圍、濫用裁量權限或理
    由欠備之違法情事，自不容任意指為違法。再按刑法第59條
    規定之酌量減輕其刑，必須犯罪另有特殊之原因與環境，在
    客觀上足以引起一般同情，認為即使予以宣告法定最低度刑
    ，猶嫌過重者，始有其適用；此項犯罪情狀是否顯可憫恕而
    酌量減輕其刑之認定，亦屬法院得依職權自由裁量之事項。
    是法院經審酌結果，認為無給予刑法第59條寬典之必要，因
    不違常例，亦無違法可指，況原判決就此亦已加說明。
五、上訴意旨猶謂：本案打電話恐嚇被害人及收取恐嚇所得者為
    何人，原審自始均未予調查；另參酌伊及證人林君婷在偵、
    審中所陳，可見該姓名不詳之甲男應為謝智仰乙節，原審不
    予採信，復未傳喚謝智仰到庭詢問，有調查證據職責未盡之
    違法；伊於原審雖於審判期日未到庭，然伊並無逃亡之意，
    係因同住之家人不識字，收受傳票未予告知，而依伊之生活
    狀況、智識程度、犯罪動機、目的等一切情狀，在客觀上應
    足以引起一般人之同情，有可憫恕之事由，且伊家庭狀況困
    頓，若量刑過重，家庭困境可能惡化，請依刑法第59條予以
    酌減其刑云云，均係就原審採證認事及刑罰裁量職權之適法
    行使，暨於判決結果無影響之枝節事項，徒憑己見漫事指摘
    ，顯與法律規定得為第三審上訴理由之違法情形不相適合。
六、綜上，應認本件關於洗錢部分之上訴違背法律上之程式，予
    以駁回。至上訴人想像競合犯恐嚇取財輕罪部分，第一、二
    審均為有罪之認定，依刑事訴訟法第376條第1項第6 款規定
    ，即屬不得上訴於第三審之案件，其前揭重罪部分之上訴既
    經從程序上駁回，則此輕罪部分之上訴亦不合法，應併予駁
    回。又本院為法律審，本案且從程序上駁回上訴，上訴人所
    請依刑法第59條酌減其刑乙節，自無從審酌，附此敘明。
據上論結，應依刑事訴訟法第395條前段，判決如主文。
中    華    民    國   110    年    10    月    13    日
                  刑事第五庭審判長法  官  吳  信  銘  
                                  法  官  梁  宏  哲  
                                  法  官  沈  揚  仁  
                                  法  官  蔡  廣  昇  
                                  法  官  何  菁  莪  
本件正本證明與原本無異
                                  書記官
中    華    民    國   110    年    10    月    22    日